臺灣板橋地方法院刑事判決　　　　　　　　　　　　九十二年度易字第一七一五號
　　公　訴　人　臺灣板橋地方法院檢察署檢察官
　　被　　　告　丁○○
　　選任辯護人　許進德律師
　　被　　　告　寅○○
　　選任辯護人　陳瑞和律師
右列被告等因公共危險案件，經檢察官提起公訴（九十二年度偵字第七六七三號），
本院判決如左：
    主      文
丁○○、寅○○失火燒燬現供人使用之住宅，丁○○處有期徒刑肆月，寅○○處有期
徒刑貳月，如易科罰金，均以參佰元折算壹日。
    事      實
一、丁○○為在臺北縣五股鄉觀音村（起訴書漏載之，應予補充）中直路一之一號自
    有之工廠廠房鄰近臺北縣五股鄉○○村○○路五之五號紙品倉庫之側，搭建附遮
    雨棚鐵架，於民國九十二年一月二十七日下午，在場指揮監督其所僱用之寅○○
    隨泰國籍師傅（未據起訴，真實姓名、年籍均不詳）焊接鐵架，由泰國籍師傅實
    施電焊，寅○○在旁協助，均應注意電焊所產生高溫焊粒，具有體積小、重量輕
    、易燃等特性，有飄散引燃周圍可燃或易燃物品，釀成火災之危險，皆負有防止
    高溫焊粒引起火災之義務，依當時狀況又無何不能注意之情事，竟疏於注意，任
    令電焊所產生之高溫焊粒飄散掉落，不以為意，致有部分高溫焊粒由前開五之五
    號紙品倉庫通風口落入該倉庫內，於九十二年一月二十七日下午五時二十三分許
    ，引燃紙品等可燃物釀成火災，造成失火燒燬壬○○所有現無人所在之前開五之
    五號紙品倉庫入門右側建築物，及燒燬辛○○所有坐落臺北縣五股鄉○○村○○
    路三之十號二樓現供人使用之住宅，以及延燒臺北縣五股鄉○○村○○路三之十
    二號、三之十三號、五之四號等建築物（惟未達燒燬之程度）。
二、案經臺北縣政府警察局蘆洲分局報請臺灣板橋地方法院檢察署檢察官偵查起訴。
    理      由
一、認定犯罪事實所憑證據及理由：
（一）九十二年一月二十七日下午五時二十三分許，臺北縣五股鄉○○村○○路一之
      一號、五之四號、五之五號、三之十號、三之十二號、三之十三號等處發生火
      災，災後經臺北縣政府消防局到場勘查結果，發現前開三之十三號建築物乃供
      木材加工使用，一、二樓均未受火煙波及，僅二樓天花板夾層右側鐵皮隔間牆
      有受熱氧化變色情形，三之十二號建築物係供金屬加工使用，一樓僅受輕微煙
      燻，二樓部分燒損，三之十號二樓建築物係供住宅使用，燃燒後該建築物及內
      部物品均嚴重燒燬，三之十號一樓建築物係供磨光加工使用，僅少部分燒損，
      一之一號建築物供鐵器加工使用，僅左側鐵皮外牆有輕微受熱氧化變色情形，
      五之四號建築物係印刷工廠，僅左側鐵皮外牆輕微受熱氧化變色情形，五之五
      號建築物係供紙品倉庫使用，其建築物及內部物品均嚴重燒燬，製有火災現場
      勘查人員紀錄、火災現場勘查紀錄、及災後現場相片等存卷可稽（見偵查卷第
      三十三頁及第三十五頁、第六十二頁至第七十八頁）；又遭燒燬之建築物中，
      三之十號二樓為辛○○所有，由子○○承租，現供乙○○住居之住宅，已據證
      人辛○○、乙○○等陳明（見偵查卷第十二頁反面、本院九十二年十月十四日
      勘驗筆錄），五之五號建築物為紙品倉庫，固如前述，其屬壬○○所有，於本
      件火災發生時無人在內等情，亦據證人壬○○及丑○○證陳明確（見本院九十
      三年一月十二日審判筆錄）。
（二）前開諸建築物燃燒後之情形，其中三之十二號建築物內部物品以靠建築物入門
      右側方向燒失碳化，且烘乾爐以靠建築物入門右側方向受熱氧化變色情形較嚴
      重，三之十號二樓建築物燃燒後，該建築物及內部物品均嚴重燒燬，木質隔間
      牆及物品以靠上方燒失碳化，並且該木質隔間牆板以靠建築物後側方向殘留之
      高度較低，入門右側鐵櫃受熱後，亦以靠入門後側方向氧化變色情形較嚴重，
      三之十號一樓內部物品係靠入門後側方向燒失碳化，後側窗戶內外兩側周圍木
      條，以內側木條殘留較多，外側木條靠下方者燒失碳化，顯示火流係由外向內
      方向延燒，又三之十號建築物後側窗戶外側木條及混凝土屋簷，亦以靠五之五
      號方向燒失碳化及剝落等情形較為嚴重，五之四號建築物外牆及內部物品氧化
      變色及燒失碳化現象，亦以靠五之五號建築物方向者較為嚴重，亦據臺北縣政
      府消防局勘明記載於火災原因調查報告摘要及火災現場勘查紀錄（見偵查卷第
      三十二頁至第三十七頁），則由災後現場燃燒之跡證可知，火流係集中於五之
      五號方向，最先起火之建築物，應為五之五號建築物無訛。
（三）復次，五之五號建築物燃燒後情形，僅在入門右側部分見有燃燒現象，其右側
      部分外牆，以靠近建築物後側方向者氧化變色情形較為嚴重，呈一「ｖ」型分
      布之燒痕，該建築物入門右後側鋁質窗框，係靠建築物左側方向部分有燒熔現
      象，呈半「ｖ」型熔痕，入門右後側地面木質棧板乃靠建築物左側方向者燒失
      ，亦有臺北縣政府消防局火災原因調查報告摘要及火災現場勘查紀錄等在卷可
      憑，是以由五之五號建築物內部結構及物品燒失碳化情形，並參照卷內火災現
      場平面及物品配置圖（見偵查卷第五十九頁），堪認最先起火處所，應在五之
      五號建築物內鄰近一之一號建築物處即該建築物入門右後側附近位置無誤。
（四）關於起火之原因，證人子○○結證稱：伊於當日下午三時三十分許至四時許止
      間，見伊工廠（前開三之十號）後面一之一號有二至三人在電焊施工，一人在
      棚架上面實施電焊，被告寅○○在下方拿東西，五之五號建築物鄰近焊接施工
      側則有一窗戶，當日下午五時二十分左右即將近下班時，伊正準備收東西，看
      到冒煙，嗣見被告丁○○及另一名工人拿二瓶滅火器從三之十號大門跑進來，
      且對伊致歉，並稱是在電焊時不小心燒起來，伊隨即關掉抽風機，由抽風機縫
      隙往外看，發現三之十號與一之一間之防火巷間已經起火，五之五號建築物鐵
      板都變成紅色，事後尚見五之五號建築物往三之十號傾斜，但未觸及三之十號
      建築物等語（見本院九十三年一月十二日審判筆錄），證人乙○○結證稱：當
      天起火時，伊在三之十二號屋內工作，見一之一號有一人從一之一與三之十二
      號間防火巷進入三之十二號屋內，進來之後就說「後面著火」，伊未沒注意此
      人當時有無拿東西，伊即隨著別人一起到三之十號後側幫忙滅火，伊剛到三之
      十號時，見到很濃的煙不斷冒出，但沒見到火，火勢是後來才延燒到三之十二
      號，伊於火勢快熄時，曾聽到一人說是渠等電焊不小心燒起來等語（見本院九
      十二年十月十四日勘驗筆錄），佐以證人丑○○結證所述伊於當日下午三時三
      十分許，在五之五號建築物內工作時，曾由該建築物內鄰近一之一號處距離地
      面約二層樓到三層樓高之通風口看到電焊所產生之火花飄落，同時有聽到電焊
      的聲音等語（見本院九十三年一月十二日審判筆錄），及證人即受僱於被告丁○○之工人庚○○、癸○○，以及被告寅○○均不諱九十二年一月二十七日下
      午，在臺北縣五股鄉○○路一之一號建築物外依雇主即被告丁○○指示，搭建
      附遮雨棚鐵架，且由一泰國籍師傅實施電焊，被告寅○○在旁協助固定鐵條扶
      ，俾利泰籍師傅電焊等語（見本院九十三年四月十三日審判筆錄），俱徵臺北
      縣五股鄉○○村○○路五之五號建築物起火原因，應為其旁一之一號處實施電
      焊所產生之火花即高溫焊粒由通風口掉入五之五號建築物內引燃可燃物或易燃
      物無疑。
（五）按因自己行為致有發生一定結果之危險者，負防止其發生之義務，刑法第十五
      條第二項定有明文，又刑法上所稱之過失，係指行為人客觀上負有注意之義務
      ，就其自身之狀況而言，亦能為此等符合義務之注意，但卻因疏忽而沒有盡到
      注意義務或沒有盡到足夠的注意義務，造成法益侵害之結果發生，即刑法第十
      四條第一項所謂「行為人雖非故意，但按其情節應注意，並能注意，而不注意
      者，為過失」之要旨；本件被告丁○○於指使其所僱用之泰籍師傅及被告寅○○為搭建附遮雨棚鐵架而實施電焊時，均應注意電焊所產生高溫焊粒，具有體
      積小、重量輕、易燃等特性，有飄散引燃周圍可燃或易燃物品，釀成火災之危
      險，負有防止高溫焊粒引起火災之義務，依當時狀況又無何不能注意之情事，
      詎被告丁○○雖於電焊實施時在場指揮，但未具體指示應如何審慎注意及防止
      電焊所產生之高溫焊粒飄散引燃周圍可燃或易燃物，亦無何避免高溫焊粒飄散
      之措施等情，亦據被告寅○○及證人庚○○、癸○○一致供明，被告寅○○猶
      坦言伊未注意高溫焊粒掉落何處（均見本院九十三年四月十三日審判筆錄），
      以之參合前揭各項論證，顯見被告二人均怠於防止電焊之高溫焊粒飄散、掉落
      引燃可燃或易燃物品，皆未盡其注意義務，致電焊所產生之高溫焊粒由通風口
      飄入鄰近之五之五號建築物內，引燃可燃或易燃物品，造成本件火災發生及燒
      燬建築物及現供人使用住宅之結果，是以被告二人之過失，及渠等過失與燒燬
      建築物及現供人使用住宅之結果間有相當因果關係，均至為灼然。
（六）本件火災經臺北縣政府消防局鑑定結果，依現場跡證，於排除本次之起火原因
      是由危險物品、化工原料的自燃、遺留火種如煙蒂之引燃、人為縱火及電器因
      素等可能性後，認起火處為臺北縣五股鄉○○村○○路五之五號建築物入門右
      後側附近處所，起火原因不排除一之一號工人於電焊施工時，高溫焊粒由通風
      口掉入五之五號引燃紙品等可燃物之可能性，是故起火原因以施工不慎引燃之
      可能性較高，有臺北縣政府消防局九十二年二月十二日火災原因調查報告書附
      卷可考，參與鑑定之人員即臺北縣政府消防局火災調查課技士戊○○尚到庭說
      明研判本件火災起火點之方法，乃由四至八人到現場勘查，由最輕微處起勘查
      至最嚴重處止，歸納起火處所，於排除不可能發生的原因後，再研判起火原因
      ，伊排除危險物品、遺留火種、人為縱火、電器因素，及詢問現場參與鑑定人
      員蒐集取得之相關資訊，研判因為有人施工而引起火災，施工點在一之一號及
      五之五號、三之十號間之區域，起火處所在五之五號火流集中方向，是在五之
      五號入門後右側，即偵查卷六十頁圖二十六、二十七處，又掉落中之電焊粒子
      ，依據日本所做實驗，由於金屬焊粒溫度極高，由一、二米甚至一、二層樓高
      度落下，遇到可燃物，都有引起火災之可能等語（見本院九十三年一月十六日
      審判筆錄），與本院所認定之事實無何扞格，可供參考。
（七）合依前揭證人之證言、現場跡證所顯示火流方向、及鑑定之專業意見等明確事
      證，應足以認定被告二人確有如事實欄所示犯行，當依法論科。
二、對於被告辯解，本院之判斷：
（一）訊之被告丁○○矢口否認有何犯行，辯稱：伊於九十二年一月二十七日並無指
      使何人實施電焊行為，伊所僱用之工人於九十二年一月二十七日僅清理附遮雨
      棚鐵架下方之垃圾及水溝，起火點應為前開三之十號建築物，而非五之五號建
      築物云云；被告寅○○雖坦承伊於九十二年一月二十七日下午與泰籍師傅負責
      搭附遮雨棚鐵架，電焊工作由泰籍師傅施作，伊幫泰籍師傅扶鐵條，方便其電
      焊，丁○○在現場指揮監督，還對泰國師傅說電焊引起的火花好像在放煙火一
      樣等語，惟亦否認有何犯行，辯稱：伊既未實施電焊，又受僱聽命於被告丁○○，火勢則由中直路三之十號之水溝間發生，非自五之五號發生，伊應無何過
      咎云云。
（二）被告丁○○辯稱九十二年一月二十七日無電焊行為部分，證人己○（丁○○之
      母）雖結證稱附雨棚鐵架於火災發生前一日即九十二年一月二十六日焊接完成
      ，火災發生當日被告丁○○在花園，無人去做焊接工作云云，惟亦證稱火災發
      生時，伊在家中，離現場很遠（均見本院九十三年一月十二日審判筆錄），則
      其既不在現場，無從親睹現場情形，自不能確定現場有無電焊施工，其遽謂無
      人去做焊接工作，已非無瑕疵可指，難以置信，何況其與被告丁○○間既有骨
      肉親誼，本難期其證言無偏袒之虞，抑且其與被告丁○○所述九十二年一月二
      十七日無電焊行為云云，與前引共同被告寅○○之供證，及證人子○○、丑○○、庚○○、癸○○等經調查屬實之證言鑿枘不入，顯與事實不符，胥屬串飾
      迴護之詞，不足採信。
（三）證人甲○○於警詢中雖指稱起火點在三之十號後方排水溝，但其亦陳明係至三
      之十二號二樓洗手時，聞他人呼喊失火，旋即提供水管給樓下之人滅火，但火
      勢卻越來越大，無法控制（見偵查卷第二十七頁反面），足見其係於火起之後
      ，在三之十二號二樓建築物內聽到他人呼喊失火，方知失火，旋由二樓降下水
      管協助滅火，仍無法控制火勢之情形觀之，其知悉失火時，現場火勢已有相當
      規模，而三之十二號建築物後側乃隔一狹窄排水溝與一之一號建築物相鄰，左
      側又接三之十二號建築物，五之五號建築物則位在三之十二號建築物左後方，
      與三之十二號建築物間並不相接，其間尚有三之十號、五之五號、一之一號等
      建築物所夾之防火巷（見偵查卷第五十九頁所附火災現場平面及物品配置圖）
      ，是故甲○○發現失火時，其是否足以穿透建築物及無法控制之火勢等阻隔，
      直視五之五號建築物狀況無礙，自非無疑；又證人壬○○固證稱伊看到的起火
      點在三之十號紅磚封住窗戶旁與三之十同側的柱子處，伊看到的是三之十號煙
      很大，沒有看到五之五號有煙云云（見本院九十三年一月十二日審判筆錄），
      然而其亦陳明前述沒有看到五之五號有煙，乃因伊那時候看不到五之五號的情
      形，且就發現失火情形謂伊聞到有臭味，跑出來看，看到煙從一之一號工廠冒
      出來，當時伊站在一之一號建物大門外的路上，當時所站立之位置看不到五之
      五號，因為被五之四號擋住了，只能看到五之四號，伊看到冒煙就拿滅火器到
      一之一號工廠內，在該工廠內伊看不到五之五號，伊進入一之一號後，由一之
      一號與三之十二號間之後門進到防火巷救火，伊救火的位置是在一之一與三之
      十二間的防火巷，還沒有到一之一號、五之五號、三之十號間的防火巷，看不
      到五之五號建築物，當時伊不知道那時候五之五號有沒有起火，伊幫忙滅火無
      效，才循原路由一之一號離開現場，到五之五號房屋查看，伊沒有進入五之五
      號建築物內，而是由偵查卷五十九頁圖五之五號北側水溝沿五之五號北側外緣
      走到五之五號房屋東北角處，即圖面左上方處站在該處水溝看，伊在該處看到
      的情況是火，還有煙，而且看到的情形是三之十及五之五號都有被燒到等語（
      見本院九十三年五月二十五日審判筆錄），核與證人即臺北縣政府消防局五股
      分隊隊員丙○○結證所述伊於當日下午五時三十四分許到場，看到三之十號有
      大量冒煙，伊從三之十號進去，只有看到冒煙，沒有看到火源，也就是沒有看
      到火，伊便退出三之十號，進到三之十二號尋找火點，由三之十號看不到五之
      五號有沒有起火，伊就由三之十二號通到一之一號，當時三之十二號也還沒有
      燒起來，一之一號走出來後，看到五之四號、五之五號間有防火巷，由該防火
      巷看過去五之五號已經起火了，而且五之五號的二樓已經全面燃燒，看起來都
      是火等語（見本院九十三年一月十六日審判筆錄）無何不合，並顯示五之五號
      建築物燃燒起火之時點先於三之十號、三之十二號等建築物。
（四）又前開諸建築物於火災發生後，經勘查結果，三之十二號建築物內部物品以靠
      建築物入門右側方向燒失碳化，且烘乾爐以靠建築物入門右側方向受熱氧化變
      色情形較嚴重，三之十號二樓建築物燃燒後，該建築物及內部物品均嚴重燒燬
      ，木質隔間牆及物品以靠上方燒失碳化，並且該木質隔間牆板以靠建築物後側
      方向殘留之高度較低，入門右側鐵櫃受熱後，亦以靠入門後側方向氧化變色情
      形較嚴重，三之十號一樓內部物品係靠入門後側方向燒失碳化，後側窗戶內外
      兩側周圍木條，以內側木條殘留較多，外側木條靠下方者燒失碳化，顯示火流
      係由外向內方向延燒，又三之十號建築物後側窗戶外側木條及混凝土屋簷，亦
      以靠五之五號方向燒失碳化及剝落等情形較為嚴重，五之四號建築物外牆及內
      部物品氧化變色及燒失碳化現象，亦以靠五之五號建築物方向者較為嚴重，是
      依災後現場燃燒之跡證，火流係集中於五之五號方向，最先起火之建築物，應
      為五之五號建築物，亦經論證如前，與證人壬○○、丙○○等證述情節，亦無
      齟齬，參以三之十號一樓雖供磨光加工之用，但從事磨光（拋光）工作之處所
      與本件火災起火處不連貫，無引發本件火災之可能，亦據鑑定人戊○○陳明，
      益徵被告二人否認起火點在五之五號，質疑三之十號建築物為火源等辯解不實
      。
（五）此外，任何人參與社會共同生活之各種活動，均應謹慎從事，避免發生法益侵
      害之結果，行為人如果違反社會共認之行為準則，而沒有保持應有之注意，即
　　　使是指使他人行為之間接行為人，及受指使從事危險活動之直接行為人，均構
      成注意義務之違反，是故被告丁○○、寅○○二人雖非親自實施電焊之人，但
      被告丁○○既立於在場指揮監督之地位，被告寅○○則從旁協助電焊之施作，
      ，對於電焊行為所肇致之法益侵害，均有預見之可能，及防免之義務，自應對
      渠等疏於注意所造成之失火燒燬建築物、住宅等結果負責，與渠等主、僱地位
      無涉。被告寅○○執其僅為受僱之人，不應負責云云為辯，非有理由，不能資
      為其不應受罰之論據。
（六）綜上，被告二人所辯，無非推諉卸責之詞，皆不足採信。
三、論罪科刑之理由：
（一）核被告丁○○、寅○○二人所為，均係犯刑法第一百七十三條第二項失火燒燬
      現供人使用住宅罪及刑法第一百七十四條第三項失火燒燬現無人所在他人建築
      物罪。被告等以一失火行為觸犯前開二罪名，為想像競合犯，應依刑法第五十
      五條規定，從一較重之失火燒燬現供人使用住宅罪處斷；檢察官疏未請依刑法
      第一百七十四條第三項罪名處斷，雖有未洽，但與已起訴之刑法第一百七十三
      條第二項罪名間，既有想像競合之裁判上一罪關係，自為起訴效力所及，本院
      得併予審究，附此敘明。
（二）爰審酌被告二人實施電焊，卻疏於注意，亦無何安全措施，釀成火災，過失程
      度及所肇損害非輕，應予非難，兼衡渠等非故意犯罪，惡性不重，智識程度（
      被告丁○○國民中學畢業、被告寅○○國民小學畢業，均見警詢筆錄人別欄註
      記），素行（均無犯罪紀錄，見卷附臺灣高等法院被告全國前案紀錄表），及
      被告丁○○事後不僅飾詞狡辯，猶挾雇主身分唆使被告寅○○為不實證供（此
      迭據被告寅○○供明，見本院九十三年一月十六日及九十三年四月十三日審判
      筆錄），並邀其母己○為虛偽不實之證言，以求脫卸罪責，毫無悔意，被告寅
      ○○雖然否認犯罪，但坦承部分事實等犯罪後態度，分別量處如主文所示之刑
      ，並均諭知易科罰金之折算標準，資為懲儆。
（三）證人己○涉犯偽證罪部分，應由該管檢察官另行偵處，併此指明。
據上論結，應依刑事訴訟法第二百九十九條第一項前段，刑法第一百七十三條第二項
第一百七十四條第三項、第五十五條、第四十一條第一項前段，罰金罰鍰提高標準條
例第一條前段、第二條，判決如主文。
本案經檢察官游鉦添到庭執行職務。
中　　　華　　　民　　　國　　九十三　　年　　　六　　　月　　 十五 　　日
                                      臺灣板橋地方法院刑事第九庭
                                          審判長法  官  蔡 新 毅
                                                法  官  黎 錦 福
                                                法  官  林 海 祥
右正本證明與原本無異。
如不服本判決應於送達後十日內向本院提出上訴狀，上訴於臺灣高等法院。
                                                書記官  謝 麗 秋
中　　　華　　　民　　　國　　九十三　　年　　　六　　　月　　 十五 　　日
※附錄本案論罪科刑法條全文※
刑法第一百七十三條第一、二項：
放火燒燬現供人使用之住宅或現有人所在之建築物、礦坑、火車、電車或其他供水陸
、空公眾運輸之舟車、航空機者，處無期徒刑或七年以上有期徒刑。
失火燒燬前項之物者，處一年以下有期徒刑、拘役或五百元以下罰金。
